臺灣高等法院刑事裁定
110年度抗字第869號
抗  告  人
即 聲請 人  臺灣桃園地方檢察署檢察官
被      告  崔定揚


上列抗告人即聲請人因聲請單獨宣告沒收案件，不服臺灣桃園地
方法院110年度單禁沒字第113號，中華民國110年4月26日裁定，
提起抗告，本院裁定如下：
    主  文
原裁定撤銷，發回臺灣桃園地方法院。
    理  由
一、原裁定意旨略以：被告崔定揚因違反藥事法之過失輸入禁藥
    罪等案件，經臺灣桃園地方檢察署（下稱桃園地檢署）檢察
    官於民國106年3月24日以105年度偵字第27801號為緩起訴處
    分確定，並於107年4月23日期滿未經撤銷，該案扣案之電子
    菸油140瓶，經同署檢察官於110年1月12日以107年度聲沒字
    第660號聲請書向臺灣桃園地方法院聲請單獨宣告沒收，惟
    藥事法無禁止持有禁藥之規定，是藥事法所稱禁藥尚不能認
    係違禁物，則扣案之電子菸油140瓶既非違禁物或專科沒收
    之物，且被告辯稱扣案電子菸油非屬其所有，其僅代友人收
    受該貨物等語，業經檢察官採信並予以緩起訴處分，是本件
    扣案之電子菸油要難認係被告所有，本案與刑法第40條第2
    項、第3項所規定得予單獨宣告沒收之要件尚有未合，因此
    駁回檢察官之聲請等語。
二、抗告意旨略以：本件聲請沒收扣案之電子菸油後，雖經原審
    認為非被告所有而裁定駁回，然被告既坦承由其代收受該電
    子菸油，且無從提供要求其代收人士之身分，是本件扣案之
    電子菸油堪認屬於被告，並供犯罪所用，原審逕予駁回聲請
    ，難認允當，請撤銷原裁定，更為適法之裁定等語。
三、經查：
　㈠被告因過失輸入含有Nicotine(尼古丁)成分之電子菸油140瓶
    ，涉犯違反藥事法過失輸入禁藥罪案件，經桃園地檢署檢察
    官於106年3月24日以105年度偵字第27801號為緩起訴處分確
    定，期滿未經撤銷，扣案之電子菸油則經同署檢察官向原審
    聲請沒收，嗣經原審以此電子菸油非違禁物，亦非專科沒收
    之物，復非被告所有，與單獨宣告沒收要件不合，因而以11
    0年度單禁沒字第113號裁定駁回檢察官之聲請等情，有本院
    被告前案紀錄表、緩起訴處分書、原審裁定書附卷可佐，並
    經本院核閱全卷無訛。
　㈡按檢察官依第253條或第253條之1為不起訴或緩起訴之處分者
    ，對刑法第38條第2項、第3項之物及第38條之1第1項、第2 
    項之犯罪所得，得單獨聲請法院宣告沒收，刑事訴訟法第25
    9條之1定有明文。又供犯罪所用、犯罪預備之物或犯罪所生
    之物，屬於犯罪行為人者，得沒收之，刑法第38條第2項前
    段亦有明定。次按刑法第38條第2項規定供犯罪所用之物之
    裁量沒收，以該物屬於犯罪行為人即被告者為限，包括被告
    有所有權或有事實上處分權之情形，始得在該被告罪刑主文
    項下諭知沒收，至於非所有權人，又無共同處分權之共同正
    犯，自無庸在其罪刑項下諭知沒收（最高法院109年台上字
    第2329號、第191號、第 1820號判決意旨參照）。換言之，
    並非被告有所有權之物始得沒收，於有事實上處分權之情形
    下，亦得宣告沒收。
　㈢本件遭扣案之電子菸油140瓶，既經被告自承係依真實年籍姓名不詳、自稱Steven之美籍友人指示代收取得，將於貨物進口後，交付Steven等語（見105年度偵字第27801號卷第4、49至50頁），被告顯就該等扣案物品有事實上之處分權，原裁定未細察上開沒收法制本旨，駁回檢察官單獨宣告沒收之聲請，依上述說明，即難謂適法。聲請人據此提起抗告，為有理由，應由本院將原裁定撤銷，發回原審更為適法之處理。
四、應依刑事訴訟法第413條前段，裁定如主文。
中　　華　　民　　國　　110 　年　　6 　　月　　7 　　日
                  刑事第二十一庭審判長法　官  許宗和
                                      法　官  章曉文 
                                      法　官  黃玉婷
以上正本證明與原本無異。
不得再抗告。
                                      書記官  傅國軒
中　　華　　民　　國　　110 　年　　6 　　月　　9 　　日